【裁判字號】    99,司家聲,45
【裁判日期】    991209
【裁判案由】    聲請變賣遺產
【裁判全文】
臺灣彰化地方法院民事裁定            99年度司家聲字第45號
聲  請  人  行政院國軍退除役官兵輔導委員會彰化縣榮民服務
            處
法定代理人  張志範
被繼承人    黃鳳岐
上列聲請人聲請准許變賣被繼承人遺產事件，本院裁定如下：
    主  文
准將被繼承人黃鳳岐所有之遺產（坐落彰化市○○段1319地號土
地，面積149.77平方公尺；及其上彰化市○○段751建號建物，
為鋼筋混凝土造2層建築，總面積88.7平方公尺）予以變賣。
程序費用新台幣壹仟元由被繼承人之遺產負擔。
    理  由
一、按遺產管理人有為保存遺產必要之處置、清償債務或交付遺
    贈物之職務，民法第1179條第1項2款、第4款定有明文。復
    按被繼承人在台灣地區之遺產，由大陸地區人民依法繼承者
    ，其所得財產總額，每人不得逾新台幣（下同）二百萬元；
    遺產中有以不動產為標的者，應將大陸地區繼承人之繼承權
    利折算為價額，臺灣地區與大陸地區人民關係條例第67條第
    1項、第4項亦定有明文。而行政院國軍退除役官兵無人繼承
    遺產管理辦法第8條之1第1項規定，遺產管理人為清償債務
    或交付遺贈物給大陸地區繼承人，有變賣遺產之必要者，應
    聲請法院許可後辦理。
二、本件聲請意旨略以：
（一）查被繼承人黃鳳岐為退伍榮民，於民國（下同）92年6月2
      8日死亡，聲請人為其遺產管理人，並已為其辦理無人繼
      承之公示催告完畢。
（二）次查，被繼承人亡故留有系爭土地及建物（坐落彰化市○
      ○段1319地號土地，面積149.77平方公尺；及其上彰化市
      ○○段751建號建物，為鋼筋混凝土造2層建築，總面積88
      .7平方公尺），管理人即為聲請人。再查，黃介文、黃治
      安、黃月英等三員為被繼承人在大陸地區之繼承人，並經
      本院95年度聲繼字第10號准予備查在案，從而聲請人應儘
      速拍賣被繼承人在台之系爭不動產以便繼承，爰聲請准許
      變賣該不動產，以利繼承程序之順利進行等語。
三、經查，聲請人主張之事實，業據提出本院家事法庭95年10月
    31日彰院賢家德95聲繼字第10號通知書影本、戶籍謄本影本
    、公示催告登報新聞紙影本、土地及建物登記謄本為證，堪
    信屬實。次查，被繼承人黃鳳岐在台並無繼承人，其在大陸
    地區之繼承人黃介文、黃治安、黃月英具狀向本院聲明繼承
    被繼承人之遺產，經本院95年度聲繼字第10號通知准予備查
    在案，因被繼承人遺有坐落彰化市○○段1319地號土地及彰
    化市○○段751建號建物之不動產，依上開說明，被繼承人
    在大陸地區之繼承人不得在臺灣地區取得不動產物權，應將
    渠等之繼承權利折算為價額，且繼承財產總額不得逾二百萬
    元，故聲請人以遺產管理人之身分，以為移交遺產之原因，
    而聲請本院准予變賣被繼承人如主文所示之遺產，即無不合
    ，應予准許。
四、依非訟事件法第157條，爰裁定如主文。
五、如對本裁定抗告，須於裁定送達後10日之不變期間內，向本
    院提出抗告狀，並繳納抗告費新臺幣1,000元。
中    華    民    國    99    年    12    月    9     日
                  家事法庭      司法事務官  劉俊佑

司法院資訊處製作；財團法人民間司法改革基金會備份。
